【裁判字號】    88,交易,408
【裁判日期】    890630
【裁判案由】    過失傷害
【裁判全文】
臺灣臺北地方法院刑事判決                        八十八年度交易字第四八號
    公  訴  人  臺灣臺北地方法院檢察署檢察官
    被      告  甲○○
    選任辯護人  張義祖律師
右列被告因過失傷害案件，經檢察官提起公訴（八十八年度偵字第一二四五五號），
本院判決如左：
    主      文
甲○○因過失傷害人，處拘役伍拾日，如易科罰金以參佰元折算壹日。
    事      實
一、甲○○於民國八十七年十二月五日二十時四十五分許，駕駛車號ＣＮ－八五０九
    號自用小客車，沿台北市○○○路由東向西行駛，行經台北市○○○路與復興北
    路交岔口時，欲由東向南左轉進入復興北路，本應注意汽車行近行人穿越道前，
    應減速慢行，遇有行人穿越時，無論有無交通警察指揮或號誌指示，均應暫停讓
    行人先行穿越，並應注意行駛時，駕駛人應隨時注意車前狀況，並採取必要之安
    全措施，而依當時情形，並無不能注意之情事，竟疏未注意而貿然左轉，適有行
    人丙○○由長安東路南側自西向東欲穿越復興北路，因閃避左轉車流而偏離行人
    穿越道，至復興北路北向南第一車道時，乃遭甲○○所駕駛汽車撞及其身體右側
    ，並因此而受有右膝前十字韌帶斷裂、外側半月板破裂、後外側關節囊破裂之傷
    害。甲○○於肇事後，於警員前往現場處理時，在其上開犯行未為任何有偵查犯
    罪職權之公務員已知悉前，不逃避接受裁判而當場向警員自首，承認其為肇事人
    ，而知上情。
二、案經丙○○訴由台灣台北地方法院檢察署檢察官偵查起訴。
    理      由
一、本件告訴人丙○○係於八十八年五月三十一日具狀向台灣台北地方法院檢察署提
    出被告對其過失傷害之告訴，有告訴狀一份在卷足憑（偵查卷第一頁至第四頁參
    照），其提出告訴之時間距其明知被告對其為過失傷害之八十七年十二月五日，
    尚未逾六個月之告訴期間，是告訴人區敏於本件所提出之告訴為合法，應先敘明
    。
二、訊據被告固不否認有於前開時間駕駛上開車號自用小客車在上開地點撞及告訴人
    丙○○肇事之事實，核與告訴人丙○○就此部分所供述之情節相符，並有記載本
    件事故發生情形之道路交通事故調查報告表一紙在卷足憑（偵查卷第十一頁參照
    ），且被告於本院八十九年二月十四日審理時亦自承其肇事當時確實係以三十五
    公里之速度行駛（當日審判筆錄參照），被告此部分供述核亦與告訴人丙○○之
    指訴相符，惟矢口否認有任何未注意車前狀況之過失，辯稱：告訴人並未走在行
    人穿越道上，且突然穿越奔跑而出，被告因受事故現場之捷運柱及車輛而阻隔
    視線，無法注意云云。惟查：汽車行駛時，駕駛人應隨時注意車前狀況，並採取
    必要之安全措施，又汽車行近行人穿越道前，應減速慢行，遇有行人穿越時，無
    論有無交通警察指揮或號誌指示，均應暫停讓行人先行穿越，道路交通安全規則
    第九十四條第三項、第一百零三條分別定有明文；被告雖以告訴人於案發當時並
    未在行人穿越道上云云置辯，證人即目擊現場之乙○○亦於本院現場現場勘時，
    結證稱告訴人遭撞擊時，已偏離行人穿越道約二至三公尺許（見本院八十八年十
    一月四日勘驗筆錄及照片參照）；但按案發地點既有行人穿越道之劃置，車輛駕
    駛人行經該穿越道附近，即於該區域有受該標置之劃設提醒而特別提高注意之義
    務，非僅止注意穿越道標線上之行人，此為解釋上揭規則所定促使汽車駕駛人提
    高其注意之立法意旨所當然，雖「行人於穿越道路時應注意左右無來車，始可小
    心迅速穿越。」道路交通安全規則第一百三十四條第五款定有明文，惟縱告訴人
    已偏離行人穿越道，但本件肇事處所既屬被告欲行轉彎之岔路口且與行人穿越道
    屬緊密相接，被告於該處之相當範圍內即有上揭注意義務，況告訴人係為穿越案
    發之復興北路，復興北路中並設有相當高度之分隔島分隔南、北車道，堪認告訴
    人倘非因閃避左轉車流，實無偏離行人穿越道而繞行遠路之必要，至告訴人偏離
    行人穿越道，依罪刑法定原則，僅使被告不應依道路交通管理處罰條例第八十六
    條第一項「汽車駕駛人，無駕駛執照駕車、酒醉駕車、吸食毒品或迷幻藥駕車、
    行駛人行道或行經行人穿越道不依規定讓行人優先通行，因而致人受傷或死亡，
    依法應負刑事責任者，加重其刑至二分之一。」規定加重其刑，然被告並不因而
    減免其車輛行駛時應注意之上揭義務，併此敘明之。是綜上諸情，本件被告並非
    有不能注意之情事，詎其竟疏未注意車前狀況，及注意應先暫停，讓使該行人穿
    越道附近欲穿越該路段之行人均先行安全通過，即貿然左轉，致使其所駕駛汽車
    撞及告訴人丙○○，其就本件事故之發生負有過失甚為明確，對此經本院將本件
    事故發生之原因送請台北市車輛行車事故鑑定委員會鑑定、及送台北市交通局覆
    議結果，該委員會亦咸認被告就本件事故之發生，確有左轉之過失，此有該委員
    會所出具之鑑定意見書及覆議意見書各一份附本院卷可稽，而告訴人丙○○亦因
    本件事故受有前開傷害，有記載其受有前開傷害之台北市立仁愛醫院出具之診斷
    證明書一份在卷可稽（偵查卷第四頁參照），告訴人丙○○所受傷害與被告之過
    失行為間有相當因果關係。從而本件事證明確，被告犯行堪以認定。
三、核被告甲○○所為，係犯刑法第二百八十四條第一項前段之過失傷害罪。被告於
    肇事後，於警員前往現場處理時，在其上開犯行未為任何有偵查犯罪職權之公務
    員已知悉前，不逃避接受裁判而當場向警員自首，承認其為肇事人，有台北市政
    府警察局交通警察大隊於八十八年九月二十二日以該隊北市警交大四字第八八六
    四五二０九００號函覆本院所檢附之自首調查報告表一份附本院卷可稽，是被告
    既已向該管公務員申述犯罪事實，而不逃避接受裁判，已合於刑法第六十二條前
    段所定對於未發覺之犯罪自首而接受裁判之要件，應依該條規定減輕其刑。爰審
    酌被告其智識程度、過失程度、犯罪對被害人所生損害及傷害程度、犯後態度，
    及兩造和解之過程等一切情狀，量處如主文所示之刑，並諭知易科罰金之折算標
    準。
據上論斷，應依刑事訴訟法第二百九十九條第一項前段，刑法第二百八十四條第一項
前段、第六十二條前段、第四十一條，罰金罰鍰提高標準條例第一條前段、第二條，
判決如主文。
中      華      民      國    八十九    年      六      月    三  十    日
                                      臺灣臺北地方法院交通法庭
                                          法  官  林政憲
右正本證明與原本無異
如不服本判決應於送達後十日內向本院提出上訴狀
                                          書記官  江虹儀
中      華      民      國    八十九    年      七      月      三      日
附錄本案論罪科刑法條全文：
刑法第二百八十四條第一項：
一因過失傷害人者，處六月以下有期徒刑，拘役或五百元以下罰金。致重傷者，處一
  年以下有期徒刑，拘役或五百元以下罰金。
二從事業務之人，因業務上之過失傷害人者，處一年以下有期徒刑、拘役或一千元以
  下罰金。致重傷者，處三年以下有期徒刑，拘役或二千元以下罰金。


司法院資訊處製作；財團法人民間司法改革基金會備份。
